【裁判字號】    98,上易,1834
【裁判日期】    980729
【裁判案由】    竊盜
【裁判全文】
臺灣高等法院刑事判決                98年度上易字第1834號
上  訴  人
即  被  告  甲○○
上列上訴人即被告因竊盜案件，不服臺灣板橋地方法院98年度易
字第788 號，中華民國98年4 月30日第一審判決（起訴案號：臺
灣板橋地方法院檢察署97年度偵字第19960 號），提起上訴，本
院判決如下：
    主  文
上訴駁回。
    理  由
一、按不服地方法院之第一審判決而上訴者，應向管轄第二審之
    高等法院為之。上訴書狀應敘述具體理由，上訴書狀未敘述
    上訴理由者，應於上訴期間屆滿後20日內補提理由書於原審
    法院，逾期未補提者，原審法院應定期間先命補正；第二審
    法院認為上訴書狀未敘述理由或上訴有第362 條前段之情形
    者，應以判決駁回之，但其情形可以補正而未經原審法院命
    其補正者，審判長應定期間先命補正，刑事訴訟法第361 條
    、第367 條，分別定有明文。所謂上訴書狀應敘述具體理由
    ，必係依據卷內既有訴訟資料或提出新事證，指摘或表明第
    一審判決有何採證認事、用法或量刑等足以影響判決本旨之
    不當或違法，而構成應予撤銷之具體事由，始克當之（例如
    ：依憑證據法則具體指出所採證據何以不具證據能力，或依
    憑卷證資料，明確指出所為證據證明力之判斷如何違背經驗
    、論理法則）；倘僅泛言原判決認定事實錯誤、違背法令、
    量刑失之過重或輕縱，而未依上揭意旨指出具體事由，或形
    式上雖已指出具體事由，然該事由縱使屬實，亦不足以認為
    原判決有何不當或違法者（例如：對不具有調查必要性之證
    據，法院未依聲請調查亦未說明理由，或援用證據不當，但
    除去該證據仍應為同一事實之認定），皆難謂係具體理由，
    俾與第二審上訴制度旨在請求第二審法院撤銷、變更第一審
    不當或違法之判決，以實現個案救濟之立法目的相契合，並
    節制濫行上訴（最高法院97年度臺上字第892 號判決參照）
    。是以上訴人之上訴書狀或補提之上訴理由書，雖有敘述上
    訴理由，惟並未具體敘述第一審判決有上述違法、不當情形
    ，即與未敘述具體理由無異，其所為上訴，即不符合上訴之
    法定要件。
二、經查，本件原審適用簡式審判程序，並以上訴人即被告甲○
    ○（簡稱被告）於原審準備程序及審理時之自白、證人林志
    清、乙○○於警詢時之證述、證人即同案被告葉華泰於偵審
    時之證述、贓物認領保管單、起贓現場照片、扣押目錄表、
    證物清單、本院被告前案紀錄表等為據，認定被告前曾因竊
    盜案件，經臺灣板橋地方法院以94年度易字第727 號判處有
    期徒刑6 月確定，於民國（下同）96年1 月4 日易科罰金執
    行完畢，猶不知悔改，與共同被告葉華泰（業經判決有罪確
    定）基於意圖為自己不法所有之竊盜犯意，於97年4 月26日
    晚間11時許，共同騎乘被告所有車號WSY-305 號機車，前往
    臺北縣三峽鎮○○路309 巷1 號前，由被告以自備之鑰匙發
    動被害人乙○○所有車號GX-0341 號自小客車竊取之，共同
    被告葉華泰則在旁把風，得手後由被告開走該輛自小客車，
    共同被告葉華泰則騎乘被告上開機車，一起回到臺北縣三峽
    鎮○○路68之331 號等情，確有竊盜之犯行，並為累犯，另
    審酌被告正值青壯，不思以正當工作謀求生計，竟意圖不勞
    而獲而竊取他人財物，其犯罪之動機、目的、手段均殊非可
    取，且竊取之財物非微，犯罪所生危害非輕，惟犯罪後尚知
    坦承犯行，態度堪稱良好等一切情狀，量處有期徒刑6 月，
    並諭知易科罰金之折算標準，並說明鑰匙1 支，係被告所有
    ，持以與共同被告葉華泰共犯上開竊盜所用之物，雖未扣案
    ，然無證據可資證明業已滅失，依刑法第38條第1 項第2 款
    規定沒收之等情，均已詳敘其所憑證據、認定理由及量刑依
    據，從形式上觀察並無任何採證認事、用法或量刑之不當或
    違法。被告收受判決後提起本件第二審上訴，其上訴理由僅
    泛稱：對於所犯最重本刑5 年以下，而宣告徒刑在6 個月以
    內之短期自由刑，得易科罰金者，為自由刑之轉向處分，旨
    在對所涉犯罪情節輕微者給予警惕，並予自新之機會，但現
    今景氣低迷，經宣告得易科罰金繳納結案而無力完納者，依
    高等法院以下各級法院檢察署辦理受刑人分期繳納罰金要點
    之規定，雖得聲請分期繳納，惟多數人仍無力負擔。今得知
    法務部放寬無資力繳納易科罰金結案者，得以社會勞動服務
    方式替代刑罰執行，以每日勞動服務6 小時折算執行刑1 日
    ，俾使微罰受刑人得有更生之機會，爰請准被告易服社會勞
    動，俾勵自新等語。惟查，依刑法施行法第10條之2 第1 項
    規定，97年12月30日修正而於98年1 月21日公布之刑法第41
    條條文，係自98年9 月1 日施行，是本件尚無該條之適用；
    又被告僅以其無力繳納罰金請求易服社會勞動，並非指摘原
    審判決有何不當或違法，不足以影響原判決之本旨。核被告
    上開上訴意旨，不能認為已經依據卷內既有訴訟資料或提出
    新事證，指摘或表明第一審判決有何採證認事、用法或量刑
    等足以影響判決本旨之不當或違法，揆諸上開規定及說明，
    要難謂其上訴書狀已經敘述具體理由，本件上訴顯無具體理
    由而不合法定程式，應予駁回，並不經言詞辯論為之。
三、據上論斷，應依刑事訴訟法第367 條前段、第372 條，判決
    如主文。
中    華    民    國    98    年    7     月    29    日
                  刑事第二十庭審判長法  官  楊貴雄
                                    法  官  林銓正
                                    法  官  鄧振球
以上正本證明與原本無異。
不得上訴。
                                    書記官  劉有志
中    華    民    國    98    年    7     月    31    日


司法院資訊處製作；財團法人民間司法改革基金會備份。
